【裁判字號】    88,交訴,113
【裁判日期】    890225
【裁判案由】    過失致死
【裁判全文】
臺灣板橋地方法院刑事判決                        八十八年度交訴字第一一三號
    公  訴  人  臺灣板橋地方法院檢察署檢察官
    被      告  乙  ○
                        （現因另案在臺灣臺中監獄苗栗分監執行中）
                        身分證.
    輔  佐  人  丙  ○  女四十.
                        住苗栗.
                        身分證.
右列被告因過失致死案件，經檢察官提起公訴（八十八年度偵字第一五二五六號），
本院判決如左：
    主  文
乙○從事業務之人，因業務上之過失致人於死，處有期徒刑陸月。
    事  實
一、乙○為皇億貨運有限公司之司機，以駕駛大貨車為業，為從事駕駛業務之人，前
    曾於民國八十五年間，因遺棄等案件，經臺灣高等法院判處有期徒刑一年一月，
    嗣並經最高法院駁回上訴確定，竟復於八十八年六月二十一日中午十二時十六分
    許，駕駛車牌號碼ＡＪ─五號營業大貨車，沿臺北縣三重市○○街往重安街
    方向行駛，於行經臺北縣三重市○○街六九號前時，因見右前方有重度肢障之黃
    永輝騎乘腳踏車行駛於路中間，而對向車道並無來車，遂欲超越該車向前行駛，
    本應注意汽車行駛時，駕駛人應注意車前狀況及兩車併行之間隔，並隨時採取必
    要安全措施，且依當時情形，並無不能注意之情事，竟疏未注意車前狀況及兩車
    併行之間隔，即貿然自該台腳踏車之左側超車，適當時亦疏未注意應靠右側路邊
    行駛之黃永輝因與另名不詳姓名年籍之人所騎乘之腳踏車發生擦撞致重心不穩，
    而人車向左傾倒，乙○所駕駛之上開營業大貨車右後輪因而輾壓過黃永輝之頭部
    、胸部，致黃永輝因顱內出血、腦實質脫出而當場死亡。又乙○於肇事後隨即託
    人報警，並於有偵查犯罪職權之機關知悉其犯罪前，向前來現場處理之臺北縣警
    察局三重分局員警自承肇事並接受裁判。
二、案經臺北縣警察局三重分局報請臺灣板橋地方法院檢察署檢察官偵查起訴。
    理  由
一、訊據被告乙○在本院審理時固坦承在右揭時地被害人黃永輝遭其所駕駛之營大貨
    車右後輪輾斃之事實，惟矢口否認有業務過失致死之犯行，辯稱：伊是與被害人
    騎乘腳踏車同向行駛，其原是騎在伊前方，先被一輛機車擦撞倒下後才被伊的車
    子壓過，伊車子已開過被害人一半，伊從後視鏡有看到被害人的腳踏車在搖晃，
    伊有要閃避他但閃不過去，才會開到對向車道，又被害人是重度肢障實不應騎車
    云云。然查：右揭事實，業據被告在警訊時供稱：伊是從重新路上之工地出發，
    右轉至集美街，欲由堤防方向前往蘆洲，當伊行經集美街六九號前，看到被害人
    黃永輝正騎著腳踏車與另一部同方向之腳踏車一起行駛在路中間，雖然伊當時不
    趕時間，但是伊想當時對向並無任何來車，而被害人行駛的速度並不快，故便從
    被害人當時騎乘之左側欲超車而過，伊當時時速約二十多公里，但伊從右側後視
    鏡突然發現被害人死者已經倒在車輪旁，於是伊立即停車下車查看，才發現被害
    人被輾斃等語，又被告嗣於偵審中雖均翻異前詞，改稱：伊從後視鏡看到被害人
    的腳踏車在搖晃，伊有要閃避他但閃不過去，才會開到對向車道云云，惟按諸經
    驗法則，案發時之供述較少權衡利害得失或受他人干預，比之事後翻異之詞，自
    較可信，從而，足認被告確有自被害人所騎乘之腳踏車左側超車之事實。又證人
    甲○○在警訊時及偵查中證稱：伊是在案發地點前之檳榔攤賣檳榔的，當時是看
    見被害人騎一台腳踏車由集美街往重安街方向行駛，在案發地點與一台腳踏車會
    車，伊並未在意即做自己的工作，再抬起頭只發現死者獨自騎乘腳踏車繼續往前
    駛去，當時伊即發現被害人騎乘腳踏車搖搖晃晃的，似乎要跌倒的樣子，後來有
    一輛砂石車亦由集美街往重安街方向駛來，當行經案發地點時，砂石車似乎發現
    前方之腳踏車搖搖晃晃，而緩速向該腳踏車之左方閃避並超車，而砂石車超車至
    一半時，伊突然發現被害人竟然往砂石車方向倒去，隨後該砂石車即輾過被害人
    等語；證人丁○○在警訊時及偵審中證稱：於案發當時伊開計程車行經該處，車
    行在砂石車後方約七、八十公尺，伊看到到腳踏車先跌倒在馬路中央，而砂石車
    為閃避，從腳踏車左側閃避，但沒有閃過，而砂石車之後輪便從死者上半身壓過
    ，而司機隨即下車查看並報案等語。此外，復有道路交通事故調查報告表一紙、
    肇事地點及車輛照片二十一幀附卷可稽。又被害人黃永輝因遭被告所駕駛之營大
    貨車右後輪輾壓，致顱內出血、腦實質脫出死亡之事實，並經臺灣板橋地方法院
    檢察署檢察官督同檢驗員相驗屬實，制有勘驗筆錄、相驗屍體證明書及驗斷書各
    一份在卷足查。復按，汽車行駛時，駕駛人應注意車前狀況及兩車併行之間隔，
    並隨時採取必要之安全措施，道路交通安全規則第九十四條第三項定有明文。參
    互以觀，被告駕車自應注意上述道路交通安全規則之規定，其既明知被害人騎乘
    腳踏車在其左側與之同向行駛，且未遵行規定車行於路中間，其欲超車時自應注
    意車前狀況，確切估算兩車併行之間隔，並隨時採取必要之安全措施，且依其智
    識能力及當時情形，均無不能注意之情事，詎被告竟疏未注意，致其所駕駛之營
    業大貨車右後輪輾壓到先前已倒地之被害人以致肇事，使被害人因而死亡，其過
    失行為與被害人之死亡結果間，顯有相當因果關係甚明。再被告雖提出信賴原則
    云云置辯，惟按汽車駕駛人對於防止危險發生之相關交通法令之規定，業已遵守
    ，並盡相當之注意義務，以防止危險發生，始可信賴他人亦能遵守交通規則並盡
    同等注意義務，若因此而發生交通事故，方得以信賴原則為由免除過失責任，最
    高法院八十四年度台上字第五三六號判例意旨可資參照，是被告既亦未注意遵
    守上開交通安全規則之規定，其前開辯解，委不足採。至被害人重度肢障不應在
    道路上騎乘腳踏車，且亦疏未注意應靠右側路邊行駛，然縱令被害人對本件車禍
    之發生與有過失，仍無解於被告之過失責任。又檢察官所制作之勘驗筆錄雖載明
    ：「一、勘驗錄影帶，黃永輝於八十八年六月二十一日十二時二十六分三十五秒
    左右，行經集美街六九號前面，與對向另一部自行車或機車搭載三名男女，黃永
    輝自行車發生擦撞，後其車向左傾倒，為車號ＡＪ－五號砂石車後輪輾斃」
    等字樣，惟經本院播放上開錄影帶勘驗結果，檢察官所標示之上開時間，被害人
    黃永輝早已倒臥在砂石車右後輪下，且經倒帶觀看，亦未見檢察官勘驗筆錄所記
    載之內容，有本院勘驗筆錄一份在卷可查；再本件經送請臺灣省臺北縣區車輛行
    車事故鑑定委員會鑑定，雖以有諸多疑點無法確認，故無法據以鑑定為由函復，
    惟參諸前開說明，並不影響本件事實之認定，附此敘明。綜上所述，本件事證明
    確，被告犯行洵堪認定，應予依法論科。
二、查本件被告係皇億貨運有限公司之司機，為從事駕駛業務之人，核其所為，係犯
    刑法第二百七十六條第二項之業務過失致死罪。又被告於其犯罪未發覺前，向臺
    北縣警察局三重分局自首，並為願受裁判之表示，有警訊筆錄及道路交通事故調
    查報告表附卷可稽，自應依刑法第六十二條前段自首之規定減輕其刑。爰審酌被
    告前已因駕駛上開營業大貨車肇事，過失致人於死而論罪科刑，本次再因過失而
    肇事，及其過失之程度、被害人於本件車禍之發生亦同有過失，暨被告業已與被
    害人家屬達成民事和解，其犯後態度尚稱良好等一切情狀，量處如主文所示之刑
    ，以示懲儆。
據上論斷，應依刑事訴訟法第二百九十九條第一項前段，刑法第二百七十六條第二項
、第六十二條前段，罰金罰鍰提高標準條例第一條前段，判決如主文。
本案經檢察官李海龍到庭執行職務
中      華      民      國    八十九    年      二      月    二十五    日
                                      臺灣板橋地方法院交通法庭
                                          法  官  王  士  珮
右正本證明與原本無異。
如不服本判決，應於判決送達後十日內，向本院提出上訴狀。
                                          書記官  簡  永  聰
中      華      民      國    八十九    年      三      月      三      日
附錄本案論罪科刑法條全文
刑法第二百七十六條
因過失致人於死者，處二年以下有期徒刑、拘役或二千元以下罰金。
從事業務之人，因業務上之過失犯前項之罪者，處五年以下有期徒刑或拘役，得併科
三千元以下罰金。


司法院資訊處製作；財團法人民間司法改革基金會備份。
